臺灣臺北地方法院刑事判決　　　九十四年度易字第一四三五號
　　公　訴　人　臺灣臺北地方法院檢察署檢察官
　　被　　　告　甲○○
上列被告因傷害等案件，經檢察官聲請簡易判決處刑（九十四年
度偵字第九四０三號），本院認不宜以簡易判決處刑，改依通常
程序審理，判決如下：
    主  文
甲○○傷害人之身體，處拘役參拾日，如易科罰金，以參佰元折
算壹日。
    事  實
一、甲○○係設於臺北市○○區○○路三段三一六號「華信當鋪
    」之負責人，因乙○○前於民國九十四年四月十八日以其所
    有車號八０七一－ＥＧ之自用小客車向「華信當鋪」借款新
    台幣（下同）二十萬元，後因乙○○積欠借款未還，甲○○
    遂於九十四年五月二十一日下午五時十分許在臺北市中山區
    ○○○路三段四十三號皇宮大樓前乙○○任職處樓下守候，
    俟乙○○出現，甲○○便要求其隨同返回「華信當鋪」商討
    如何償還借款事宜，因乙○○表示不願隨同前往，甲○○即
    與乙○○發生爭執，甲○○竟基於傷害之犯意，以手臂勾住
    乙○○頸部，而與乙○○相互拉扯，因而造成乙○○受有雙
    手上肢擦傷、左耳後及左肩頓挫傷等傷害。
二、案經乙○○訴由臺北市政府警察局中山分局報告臺灣臺北地
    方法院檢察署檢察官聲請簡易判決處刑，本院認不宜以簡易
    判決處刑，改依通常程序審理。
    理  由
甲、程序部分
    證人乙○○、黃村雄之證述及馬偕紀念醫院九十四年五月二
    十一日乙種診斷證明書，未據當事人於言詞辯論終結前聲明
    異議，依刑事訴訟法第一百九十五條之五第二項之規定，本
    院自得採為論罪科刑之證據，合先敘明。
乙、實體部分
一、訊據被告甲○○固坦承曾於上開時、地，因告訴人乙○○積
    欠債務未清償而發生拉扯之事實，惟矢口否認有何傷害犯行
    ，並辯稱：伊只是站在告訴人面前，想要商討償還借貸金額
    的事情，告訴人就將伊推倒在地，為了保護自己的身體，伊
    就與告訴人發生拉扯，不知道告訴人為什麼受傷，伊沒有傷
    害告訴人的意思云云。本院經查：
（一）告訴人以自用小客車向被告經營之「華信當鋪」借貸二十
      萬元且尚未清償之事實，業據被告供述詳實，核與告訴人
      證述確有借貸等情相符（見偵卷第五頁），並有「華信當
      鋪」九十四年四月十八日當票、及由告訴人所簽發票面金
      額二十萬之商業本票一紙（見偵卷第十一、二九頁）、上
      開自用小客車汽車新領牌照登記書（見偵卷第十二頁）、
      押當車輛借用切結書（見偵卷第十三、三一頁）、取回車
      輛同意書（見偵卷第三十頁）及「華信當鋪」之臺北市政
      府營利事業登記證等在卷可稽（偵查卷第二十八頁），從
      而被告係因告訴人積欠債務而於前揭時地發生爭執之事實
      ，首堪認定。
（二）次查，被告傷害犯行，業據證人即告訴人乙○○於警詢時
      證稱：九十四年五月二十一日下午甲○○到我位在新生北
      路三段四十三號公司的樓下，要我償還九十四年四月十八
      日借貸的二十萬元，我不願意跟甲○○走，甲○○就以手
      臂勒住我頸部，在拉扯之中甲○○抓傷我的左手臂等語綦
      詳（見偵卷第五、六頁），復參酌被告亦就該日爭執經過
      供稱：伊於九十四年五月二十一日到乙○○位在臺北市○
      ○○路○段四十三號公司的樓下，想要乙○○回「華信當
      鋪」處理債務問題，乙○○不願意想要逃跑，伊就站在乙
      ○○面前希望他不要逃跑，伊於是與乙○○發生拉扯，而
      不慎抓傷乙○○的左手臂等語在卷（見偵卷第八至十、三
      五、三六、四一、四二頁、本院卷第八至十頁），而告訴
      人因遭被告拉扯而受有雙手上肢擦傷、左耳後及左肩頓挫
      傷等傷害之事實，亦有馬偕紀念醫院九十四年五月二十一
      日乙種診斷證明書附卷足憑（見偵卷第七頁），從而參酌
      被告於案發當時與告訴人既因商討償還債務事宜而產生爭
      執，被告並自承以手與告訴人拉扯，則由告訴人所受傷勢
      係雙手上肢擦傷、左耳後及左肩頓挫傷等傷害，均與告訴
      人指訴遭被告拉扯之手部及脖子等部位相符，故告訴人所
      受前揭傷害，係遭被告拉扯所致，彰彰明甚，且被告雖另
      辯稱：伊遭告訴人打倒在地亦受有傷害云云，惟被告業於
      本院自承當日伊並無驗傷（見本院卷第十頁），是並無任
      何積極證據足資認定衝突發生原因係告訴人先行出手，則
      被告上開辯解，自非可採。
（三）綜上所述，被告因與告訴人就清償債務事宜發生爭執後，
      被告乃徒手拉扯告訴人而致告訴人受有上開傷害，是被告
      前揭辯解均屬臨訟卸責之詞，委無可取，本件事證明確，
      被告傷害犯行堪以認定，應依法論科。
二、核被告所為，係犯刑法第二百七十七條第一項之傷害罪。爰
    審酌被告平日素行良好、本件係因告訴人積欠債務而致發生
    爭執拉扯、告訴人所受之傷害亦屬輕微、犯罪之目的、手段
    及犯罪後坦承部分事實經過然否認有傷害犯意之態度等一切
    情狀，量處如主文所示之刑，並諭知易科罰金之標準，以示
    懲戒。
三、公訴意旨另以：被告甲○○於九十四年五月二十一日下午五
    時十分許，在臺北市中山區○○○路○段四十三號皇宮大樓
    前，欲強拉告訴人乙○○上車前去「華信當鋪」商討還款方
    式，因告訴人不願隨同前往，竟以手臂強拉告訴人上車，因
    認被告另涉有刑法第三百零四條之強制罪嫌等語。
四、按犯罪事實應依證據認定之，無證據不得認定犯罪事實；不
    能證明被告犯罪者，應諭知無罪之判決，刑事訴訟法第一百
    五十四條第二項、第三百零一條第一項分別定有明文。又所
    謂認定犯罪事實之證據，係指足以認定被告確有犯罪行為之
    積極證據而言，如未發現相當證據，或證據不足以證明，自
    不能以推測或擬制之方法，以為裁判基礎。且告訴人之告訴
    ，係以使被告受刑事訴追為目的，是其陳述是否與事實相符
    ，仍應調查其他事實以資審認，始得為不利被告之認定。又
    認定不利於被告之事實，需依積極證據，茍積極證據不足為
    不利於被告事實之認定時，即應為有利於被告之認定，更不
    必有何有利之證據。
五、公訴人認被告涉有強制罪嫌，係以告訴人之指訴，為其論據
    。
六、訊據被告雖坦承於前揭時地與告訴人發生爭執，且告訴人要
    離去時，曾要求告訴人須與其前去「華信當鋪」協商還款事
    宜，惟堅決否認有何強制犯行，並辯稱：伊沒有強拉告訴人
    上車，伊只是要告訴人解釋清楚不要逃跑等語。經查：告訴
    人雖指訴被告曾以手要強拉伊上車（見偵卷第五頁），惟證
    人即皇宮大樓管理員黃村雄業已證稱：當時伊看見告訴人與
    被告自大樓外面進入大樓一樓內，兩人就坐在椅子上談論，
    進來前伊沒有聽到爭執的聲音，進來大樓之後也沒有吵鬧等
    語詳實（見偵卷第十五、十六、四五、四六頁），則由該目
    擊證人之證述，可知告訴人指訴被告欲強拉上車乙節，是否
    渲染誇大，已非無疑，且參酌告訴人仍積欠「華信當鋪」二
    十萬元之事實，詳如前述，則被告縱因要求告訴人共同前去
    「華信當鋪」，而曾以手拉扯告訴人，核其主觀上僅係希望
    告訴人能協商還款事宜，而無使告訴人行無義務事或妨害告
    訴人行使權利之強制犯意，且被告拉扯告訴人之時間亦甚為
    短暫，客觀上亦非施用強暴、脅迫之行為，從而公訴人認被
    告另應論以強制罪責，尚有誤會，惟公訴人認此部分倘成立
    犯罪，與本院前揭論罪科刑部分有牽連犯之裁判上一罪關係
    ，爰不另為無罪之諭知，附此敘明。
據上論斷，應依刑事訴訟法第四百五十二條、第二百九十九條第
一項前段，刑法第二百七十七條第一項、第四十一條第一項前段
，罰金罰鍰提高標準條例第一條前段、第二條，判決如主文。
本案經檢察官高怡修到庭執行職務。
中　　華　　民　　國　　九十四　年　十一　月　二十九　日
　　　　　　　　　刑事第十庭  審判長法　官丁蓓蓓
                                　　法　官林柏泓
                                　　法　官劉煌基
上正本證明與原本無異。
如不服本判決，應於判決送達後10日內向本院提出上訴狀（應抄
附繕本）。告訴人或被害人如對於本判決不服者，應具備理由請
求檢察官上訴，其上訴期間之計算係以檢察官收受判決正本之日
期為準。
                                    書記官林妙穗
中　　華　　民　　國　　九十四　年　十一　月　二十九　日
附錄論罪法條：
中華民國刑法第277條
(普通傷害罪)
傷害人之身體或健康者，處 3 年以下有期徒刑、拘役或 1 千元
以下罰金。
犯前項之罪因而致人於死者，處無期徒刑或 7 年以上有期徒刑；
致重傷者，處3年以上10年以下有期徒刑。
